臺灣高等法院刑事判決　　　　　　　　　　　　　　九十年度交上易字第三五一號
　　上　訴　人
　　即　被　告　丁○○
　　選任辯護人　林宏信
右上訴人因過失傷害案件，不服臺灣桃園地方法院八十九年度交易字第五四四號，中
華民國九十年六月十五日第一審判決（起訴案號：臺灣桃園地方法院檢察署八十九年
度偵字第一七一三二號）提起上訴，本院判決如左：
    主  文
原判決撤銷。
丁○○因過失傷害人，累犯，處有期徒刑參月，如易科罰金以參佰元折算壹日。
    事  實
一、丁○○前於民國（下同）八十三年間因違反麻醉藥品管理條例等案件，經原審法
    院判處有期徒刑陸月、參年，並定其應執行有期徒刑參年貳月確定，而於八十七
    年四月十七日執行完畢，又於八十四年間因違反麻醉藥品管理條例等案件，經原
    審法院判處有期徒刑捌月、壹年貳月，並定其應執行有期徒刑壹年捌月確定，而
    於八十八年十一月四日接續執行完畢，後於八十九年十月十四日凌晨五時五十分
    許，駕駛ＧＳ─０８１０號自用小客車，沿桃園縣桃園市○○○路，由蘆竹往桃
    園方向行駛，在行經上開路段與國道二號高速公路南桃園交流道之設有交通號誌
    交岔路口欲左轉時（當時上開路段之交通號誌呈連續閃黃燈號誌），本應注意轉
    彎車輛應讓直行車輛先行，而其於轉彎前雖有發覺丙○○亦駕駛自用小客車沿上
    開路段，由桃園往蘆竹方向對向直向行駛而來，並判斷可在丙○○駕駛之自用小
    客車進入該路口前完成轉彎通過交岔路口，卻疏未注意在對向車道丙○○所駕駛
    自用小客車之右後方，尚有乙○○騎乘ＫＥＤ─４１８號機車超速行駛於慢車道
    直行亦即將通過該路口，且按諸當時之天候、光線、號誌、路況等一切情狀，復
    無丁○○不能注意之情形，即逕行左轉，而遭亦疏未注意並應讓已達交岔路口中
    心處開始左轉之車輛先行之乙○○所騎乘上開機車撞及上開自用小客車之右前車
    門後倒地，致乙○○因之受有兩側氣血胸、右手腕撕裂傷併肌腱斷裂、左肱骨骨
    折動脈折斷、左肘開放性脫臼、左橈骨骨折、右膝撕裂傷、左膝撕裂傷併皮膚缺
    損、右小腿撕裂傷、左側脛骨、腓骨開放性骨折、胸部多處撕裂傷等多處傷害。
    嗣丁○○於警員曾英欽到場處理發覺上情前，主動向警員曾英欽先行陳述上開肇
    事經過，並於事後接受法院之審理。
二、案經丁○○自首、被害人乙○○及其父甲○○訴由桃園縣警察局桃園分局報請臺
    灣桃園地方法院檢察署檢察官偵查起訴。
    理  由
一、認定被告犯罪事實之證據及理由
（一）被告丁○○於歷次偵審中均自白在上開地點駕駛自用小客車左轉上交流道時，
      遭在對向慢車道直行之被害人所騎乘之機車撞及。（見偵卷第三至五頁、二十
      一至二十二頁、原審卷第二十六頁、六十四至六十五頁、本院卷第七十七頁）
（二）被害人乙○○之指述及證人即至現場處理警員曾英欽之證言。（見偵卷第二十
      五至二十六頁、原審卷第二十六至二十七頁、六十四頁）
（三）並有桃園縣警察局道路交通事故調查報告表一紙、車禍現場照片多幀、行政院
      衛生署桃園醫院傷害診斷證明書一紙、台灣省桃園縣區車輛行車事故鑑定委員
      會鑑定意見書一紙、台灣省車輛行車事故覆議鑑定委員會覆議意見書一紙等件
      在卷可稽。（見偵卷第九、十一至十四、十、二十三頁、本院卷第二十九至三
      十、五十七頁）
二、被告辯解不採之理由
（一）訊據被告及其辯護人為被告辯稱：他當時在路口準備左轉時有停下來，有當時
      與被害人同方向行駛之證人丙○○可以證明，但因被害人車速太快，他確實沒
      有看到被害人的車，不知道被害人的車從何方向過來，並且他當時已經開車超
      過道路中心線，依據道路交通安全規則，直行車應讓已到中心線的車輛先行，
      他已盡其應注意之義務，並沒有過失云云。
（二）惟查本件被告所辯於被害人騎乘機車進入交岔路口前，其駕駛之自用小客車已
      超過中心線開始轉彎，業經證人丙○○於本院審理時到庭證稱：「我到那邊的
      時候，他的車已經到中心線，所以我有先讓他的車先過，我是直行車，後來就
      聽到有碰撞聲」等語（見本院卷第八十一頁），固堪採信，且被害人乙○○駕
      駛重機車，行經上開閃黃燈號誌路口，未減速反超速行駛並未依道路交通安全
      規則第一百零二條第一項第六款但書之規定讓已達路口中心處開始左轉之車輛
      先行，雖為本件肇事主因，然汽車行駛至交岔路口進行轉彎時，依同條款前段
      之規定以轉彎車讓直行車先行為原則，本件被告於轉彎前如有充分注意對向直
      行車動態，並發覺被害人乙○○所騎乘之機車將通過交岔路口，經判斷無法在
      該直行車進入路口前完成轉彎通過交岔路口時，即不應貿然轉彎，否則將與乙○○騎乘之機車發生碰撞，而被告於左轉彎前雖有發覺證人丙○○亦駕駛汽車
      於對向車道直行，並判斷可在丙○○駕駛之汽車進入路口前完成轉彎通過交岔
      路口，卻疏未注意在丙○○所駕駛汽車之右後方，尚有被害人乙○○駕駛機車
      行駛於慢車道直行即將進入該交岔路口，顯未充分注意對向直行車動態，且按
      諸當時之天候、光線、號誌、路況等一切情狀，復無被告不能注意之情形，即
      逕行左轉而遭被害人乙○○所騎乘上開機車之車頭處撞及上開自用小客車之右
      前車門倒地，致被害人乙○○因之受有上述多處傷害之結果，則被告對被害人
      乙○○所受上述多處傷害之結果，亦有過失責任，且其間亦存有相當因果關係
      ，至為顯然。並經本院送請鑑定亦認被告駕駛自小客車左轉時未充分注意對向
      直行車動態，為本件肇事次因，此有上述台灣省桃園縣區車輛行車事故鑑定委
      員會鑑定意見書在卷可證（見本院卷第五十七頁），是被告及其辯護人為被告
      辯稱並無過失云云，不足採信。被告犯行已臻明確，應予依法論科。
三、撤銷原審判決之理由
    原審據以論科固非無見，然查本件被告駕使自小客車，行經閃黃燈號誌路口，左
    轉時未充分注意對向直行車動態，雖有過失，然被害人乙○○駕駛重機車，行經
    閃黃燈號誌路口，未減速反超速行駛且未讓已達路口中心處開始左轉之車輛先行
    ，始為肇事主因，原審未審酌被告之過失程度較被害人輕微，亦有可議。是被告
    上訴否認有過失雖無理由，惟原審判決既有上述之違誤，自應由本院將原判決撤
    銷改判。
四、論罪科刑法律及量刑審酌之理由
（一）查被害人乙○○於右揭時地因上開車禍，雖受有上述多處之傷害，而致被害人
      乙○○右側偏癱、左上肢及左下肢關節攣縮及肢體僵直之結果，且被害人乙○○之左上肢迄今仍無法用力緊握乙情，業據被害人乙○○於原審調查時供述明
      確，並有上述行政院衛生署桃園醫院九十年二月十四日桃醫醫秘字第００二八
      三號函乙紙可稽，而堪認定，惟被害人乙○○之左上肢尚有「恢復六、七成」
      之可能，且左下肢並能持拐杖行走等情，亦據被害人乙○○於原審調查時供述
      屬實（見原審卷第六十四頁），則被害人乙○○所受上述右側偏癱、左上肢及
      左下肢關節攣縮及肢體僵直之傷害，現顯尚在進行復健治療中，而未達「完全
      喪失」而毀敗其左上肢或左下肢機能或其他於身體有重大不治或難治之重傷結
      果，至為灼然，核被告所為，係犯刑法第二百八十四條第一項前段之過失傷害
      罪。被告於肇事後警員曾英欽到場處理發覺上情前，即先行主動向警員曾英欽
      陳述上開肇事經過乙情，業據被告供承在卷，核與證人即警員曾英欽於原審法
      院調查時證述情節相符（見原審卷第二十六頁），應堪採信，且被告復於事後
      接受法院之審理，已符合刑法第六十二條前段規定自首之要件，應依同條之規
      定減輕其刑。又被告前於八十三年間因違反麻醉藥品管理條例等案件，經原審
      法院判處有期徒刑陸月、參年，並定其應執行有期徒刑參年貳月確定，而於八
      十七年四月十七日執行完畢，又於八十四年間因違反麻醉藥品管理條例等案件
      ，經原審法院判處有期徒刑捌月、壹年貳月，並定其應執行有期徒刑壹年捌月
      確定，而於八十八年十一月四日接續執行完畢，此有本院被告全國前案紀錄表
      乙份可佐，其復於五年內再犯有期徒刑以上之本罪，為累犯，應依刑法第四十
      七條之規定，加重其刑，並依法先加後減之。
（二）審酌被告應且能注意被害人乙○○騎用上開機車直行而來，竟疏未注意及之，
      而遭被害人乙○○所騎用上開機車追撞肇事，致被害人乙○○因之受有上述多
處傷害之結果，已損及被害人乙○○之權益雖有過失，然被害人乙○○駕駛重
      機車，行經閃黃燈號誌路口，未減速反超速行駛且未讓已達路口中心處開始左
      轉之車輛先行，始為肇事主因，及被告犯罪後之態度等一切情狀，量處如主文
      第二項所示之刑，且被告犯罪後，刑法第四十一條業於九十年一月四日修正，
      其第一項前段為「犯最重本刑為五年以下有期徒刑以下之刑之罪，而受六月以
      下有期徒刑或拘役之宣告，因身體、教育、職業、家庭之關係或其他正當事由
      ，執行顯有困難者，得以一元以上三元以下折算一日，易科罰金。並於同年月
      十日公佈施行，於同年月十二日生效，比較新舊法之規定，以變更後之新法對
      被告有利，依刑法第二條第一項前段之規定，自應適用裁判時之新法，併諭知
      易科罰金之折算標準。
四、適用法律方面
（一）程序法方面：刑訴訟法第三百六十九條、第三百六十四條、第二百九十九條第
      一項前段。
（二）實體法方面：刑法第二條第一項前段、第二百八十四條第一項前段、修正後第
      四十一條第一項前段、第四十七條、第六十二條前段，罰金罰鍰提高標準條例
      第一條前段、第二條，判決如主文。
本案經檢察官王安明到庭執行職務。
中      華      民      國    九十一    年      三      月    二十七    日
                              臺灣高等法院刑事第七庭
                                  審判長法  官  吳  啟  民
                                        法  官  施  俊  堯
                                        法  官  林  瑞  斌
右正本證明與原本無異。
不得上訴。
                                        書記官  游  桂  蔥
中      華      民      國     九十一   年      三      月    二十八    日
附錄：本案論罪科刑法條全文
刑法第二百八十四條
因過失傷害人者，處六月以下有期徒刑、拘役或五百元以下罰金。致重傷者，處一年
以下有期徒刑、拘役或五百元下罰金。
